【裁判字號】    97,台上,2089
【裁判日期】    970522
【裁判案由】    強盜等罪
【裁判全文】
最高法院刑事判決            九十七年度台上字第二０八九號
上  訴  人  甲○○
選任辯護人  周承武律師
上列上訴人因強盜等罪案件，不服台灣高等法院中華民國九十七
年二月十九日第二審判決（九十六年度上訴字第三八０一號，起
訴案號：台灣桃園地方法院檢察署九十六年度偵字第一七九五、
四六七一號），提起上訴，本院判決如下：
    主  文
上訴駁回。
    理  由
一、強盜部分
按刑事訴訟法第三百七十七條規定，上訴於第三審法院，非以判
決違背法令為理由，不得為之。是提起第三審上訴，應以原判決
違背法令為理由，係屬法定要件。如果上訴理由書狀並未依據卷
內訴訟資料，具體指摘原判決不適用何種法則或如何適用不當，
或所指摘原判決違法情事，顯與法律規定得為第三審上訴理由之
違法情形，不相適合時，均應認其上訴為違背法律上之程式，予
以駁回。本件上訴人甲○○關於強盜部分上訴意旨略稱：上訴人
曾在第一審及原審主張伊提供鑰匙竊車只是出遊代步之用，但黃
兆琯在他不知情之下，在車上藏有刀械要犯案，卻害了同車出遊
的上訴人，上訴人係被黃兆琯所陷害。上訴人於原審已提出黃兆
琯寫給上訴人之信件，可供原審找到在逃的黃兆琯以及「蓓蓓」
女子，但原審不採，又為不利於上訴人之判決。上訴人在原審對
於言詞以及書面陳述作為證據方法均有聲明異議，但不為原審所
採，原審又以該沒有證據能力之警詢筆錄為證據，況該警詢筆錄
為非法取供，當時上訴人毒癮發作在警局服用三包止癮解藥，服
下之後昏昏欲睡，感到身體被刑求毆打，連警詢自白都是上訴人
在原審法院要上訴人確認照片時，上訴人才看見。原審對該刑求
之抗辯並未調查，有違背法令。原審以上訴人不實之自白，以及
與事實不符之證據認定上訴人有罪，有刑事訴訟法第一百五十六
條之違誤。同案被告林政蓉被警方逮捕刑求之後，供出上訴人以
求減刑，如此的證詞並無證據能力，否則為何林政蓉為累犯，但
刑度卻比上訴人為低？況林政蓉於警詢及偵查中之供述為審判外
之陳述，並無證據能力。上訴人向法院表明林政蓉供述不實，即
屬「不同意」，原判決竟然稱上訴人同意作為證據，已失依據。
且林政蓉並未經上訴人詰問，亦有違誤。第一審被害人指認為林
政蓉以及黃兆琯押著她，並非上訴人押她，且上訴人並無行搶之
行為，哪有金飾可供典當？況並無典當之資料為憑據。又哪有現
金共同去買毒品？原判決僅以上訴人及同案被告林政蓉及被害人
林易萱之警詢筆錄及審判中的言詞為論斷，而黃兆琯與「蓓蓓」
至今仍未到案，且原判決前後矛盾。上訴人於原審聲請傳喚被害
人到庭對質，但原審法院對此不採，上訴人無從與被害人為交互
詰問。上訴人有嚴重之毒癮，案發當時上訴人施用毒品正在發作
，在車上睡覺，不知道林政蓉與黃兆琯計劃行搶，況當時係巧遇
上訴人駕車，上訴人並未共同謀議，又未參與犯罪行為，乃黃兆
琯與「蓓蓓」下車押被害人上車，等到上訴人知悉時，強押之犯
罪行為已經結束，此有被害人之警詢筆錄可稽。原判決對此不察
，認上訴人應以共同正犯論罪，有適用法則不當之違背法令。原
判決既然認定警詢及偵查中所言為傳聞證據，上訴人又供詞反覆
，且被害人又稱未見到上訴人行搶，則判決之依據何在？證據能
力又怎會無瑕疵？證據之調查怎能如此草率？其判決違背法令云
云。
惟查原判決依憑上訴人不利於己之部分自白、共同被告林政蓉不
利於上訴人之部分供述、證人即被害人林易萱之證言、贓物認領
保管單、車輛車牌失竊作業資料、監視器翻拍照片、扣案之開山
刀、十字螺絲起子、螺絲扳手各一支、西瓜刀二支等證據，資以
認定上訴人有原判決事實欄所記載關於強盜部分之犯罪事實，因
而撤銷第一審關於強盜部分不當之判決。改判論處上訴人意圖為
自己不法之所有，結夥三人以上，攜帶兇器，以強暴至使不能抗
拒，而取他人之物罪刑（處有期徒刑捌年貳月），已詳述其所憑
之證據及理由。對於上訴人否認有本件強盜部分之犯行，辯稱：
押被害人的是黃兆琯不是我，我吃完飯在車上打毒品，後來就睡
著了，我們偷車是要代步，我醒來時，他們已經把人押上車云云
。經綜合調查證據之結果，認均不足採，分別在判決內加以指駁
，並說明證據取捨及判斷之理由。原判決所為論述，核與卷證資
料相符，從形式上觀察，並無違背法令之情形。按認事採證、證
據之取捨及證據證明力之判斷，俱屬事實審法院之職權，苟無違
背證據法則，自不能指為違法。查原判決所引用之被害人林易萱
於警詢之陳述，原判決認有證據能力，已在判決內加以說明，並
無上訴意旨所指違背法令之情形。又原判決主要係以上訴人已自
承於民國九十六年一月七日晚上八時許乘坐在七－Ｆ三三二二號
自小客車內，又被害人林易萱於警詢及第一審中之證述內容，僅
有繁簡之別，對於犯罪人數、其間曾一度被矇上雙眼、被搶奪財
物等之陳述，前後互核一致。以被害人林易萱與上訴人等人互不
相識情形下，應無構陷之理，所證應堪採信；且上訴人於警詢、
偵查中均稱：伊和阿寬下車拿開山刀押著被害人，並拖被害人上
車等語；於第一審中又稱黃兆琯叫伊把那個女孩子的車子開走，
然後伊要開ＢＭＷ的車時候，她家裡的人跑出來，那個女生一直
叫，一直在掙扎，黃兆琯拉著她的頭髮，然後把她帶走，伊幫忙
把那個女生抬上車，伊後來抬的時候，伊才知道那個女生懷孕等
語，因認上訴人參與強盜被害人林易萱部分之犯行，足堪認定。
並以上訴人於第一審已自承黃兆琯叫伊把那個女孩子的車子開走
及伊幫忙把那個女生抬上車，伊後來抬的時候，伊才知道那個女
生懷孕等語，足認上訴人於本件強盜行為時，神智甚為清楚，否
則豈能聽從黃兆琯之使喚，認上訴人所辯：伊吃完飯在車上打毒
品，後來就睡著了云云，顯屬卸責之詞，加以指駁，經核於法尚
無違誤。上訴意旨所指各節，或為單純事實之爭執；或不影響全
部犯罪事實之認定而可認於原判決之主旨有影響；或原審已加審
酌、論斷，屬原審得本於職權裁量之事項，已於判決內詳述其認
事採證及證據取捨、判斷之理由，為其職權之適法行使，並無違
背證據法則之情形；或事證已臻明確並無再為傳訊調查必要之裁
量事項，亦無上訴意旨所指違背法令之情形；核與法律規定得為
第三審上訴理由之違法情形均不相適合。應認其關於強盜部分之
上訴違背法律上之程式，予以駁回。
二、竊盜、加重竊盜部分
按刑事訴訟法第三百七十六條所列各罪之案件，經第二審判決者
，不得上訴於第三審法院，法有明文。本件上訴人另因竊盜、加
重竊盜案件，經原審依刑法第三百二十條第一項竊盜罪、同法第
三百二十一條第一項第四款結夥三人以上竊盜罪論處罪刑，查該
部分屬刑事訴訟法第三百七十六條第二款之案件，依首開說明，
既經第二審判決，自不得上訴於第三審法院，上訴人竟對上開部
分一併提起上訴，顯為法所不許，此部分上訴為不合法，應予駁
回。又原判決維持第一審以上訴人被訴涉犯刑法第三百二十五條
第一項之搶奪罪部分，犯罪尚屬不能證明，諭知其無罪之判決，
駁回檢察官此部分在第二審之上訴，因檢察官對此部分未上訴已
確定，應予指明。
據上論結，應依刑事訴訟法第三百九十五條前段，判決如主文。
中    華    民    國  九十七  年    五    月  二十二  日
                      最高法院刑事第二庭
                          審判長法官  莊  登  照
                                法官  黃  一  鑫
                                法官  徐  昌  錦
                                法官  許  錦  印
                                法官  張  清  埤
      本件正本證明與原本無異
                                      書  記  官
中    華    民    國  九十七  年    五    月   三十   日
                                                   ｍ


司法院資訊處製作；財團法人民間司法改革基金會備份。
